臺灣澎湖地方法院刑事判決　　　　　　　 110年度訴字第46號
公　訴　人　臺灣澎湖地方檢察署檢察官
被　　　告　顏孟喬
指定辯護人　本院公設辯護人　張寅煥　
上列被告因違反毒品危害防制條例案件，經檢察官提起公訴（
110年度偵緝字第15號），本院判決如下：
    主     文
顏孟喬犯如附表編號1、2、3所示之罪，均累犯，各處如附表編
號1、2、3所示之宣告刑及沒收。應執行有期徒刑拾年陸月。
    理     由                                              
一、顏孟喬前因毀損案件，經本院以107年度馬簡字第194號判決
    判處有期徒刑2月確定，於民國108年2月12日易科罰金執行
    完畢確定；嗣又因施用第二級毒品案件，經本院以109年度
    馬簡字58號判決判處有期徒刑3月確定，於109年11月6日易
    科罰金執行完畢。其明知安非他命係毒品危害防制條例第2
    條第2項第2款所列管之第二級毒品，未經許可，不得販賣、
    持有，竟為下列行為：
（一）顏孟喬意圖營利，基於販賣第二級毒品之犯意，於109年9
      月24日9時1分、9時42分、17時17分許，陸續以門號
      0000000000號手機與持用門號0000000000號手機之陳○○
      聯繫交易毒品事宜，相約隨後在澎湖縣○○鄉○○村○○
      00號之2顏孟喬住處外會面交易，兩人見面後，顏孟喬將
      安非他命1小包交付陳○○，及收取價金新臺幣（下同）
      2,000元。
（二）顏孟喬意圖營利，基於販賣第二級毒品之犯意，於109年
      11月7日12時21分、12時23分、12時29分許，陸續以門號
      0000000000號手機與持用門號0000000000號手機之陳○○
      聯繫交易毒品事宜，相約隨後在澎湖縣○○鄉○○村○○
      00號之2顏孟喬住處外會面交易，兩人於同日12時32分見
      面後，顏孟喬將安非他命1小包交付陳○○，及收取價值
      2,500元之遊戲點數為對價。
（三）顏孟喬意圖營利，基於販賣第二級毒品之犯意，於109年
      11月22日20時02分、20時50分、21時01分、21時07分許，
      陸續以門號0000000000號手機與持用門號0000000000號手
      機之陳○○聯繫交易毒品事宜，相約隨後在停放於澎湖縣
      湖西鄉鼎灣村廟口之陳○○車上會面交易，兩人見面後，
      顏孟喬將安非他命1小包交付陳○○，及收取價金2,000元
      。嗣經警於109年11月26日8時30分許，持搜索票至澎湖縣
      ○○鄉○○村○○00號之2顏孟喬住處搜索，扣得該門號
      0000000000號手機（原另案扣押於臺灣澎湖地方檢察署
      110年度毒偵字第12號案件，現已移交本案），因而查悉
      上情。
二、案經臺灣澎湖地方檢察署檢察官指揮澎湖縣政府警察局馬公
    分局偵查後起訴。
      理    由
壹、程序部分
一、按被告以外之人於審判外之言詞或書面陳述，除法律有規定
    者外，不得作為證據，刑事訴訟法第159條第1項定有明文。
    經查：
    ㈠證人陳○○於警詢時之陳述，對被告而言，屬審判外之陳
      述，被告及其辯護人對前開陳述之證據能力予以爭執，且
      無同法第159條之1至159條之5之例外情形，故無證據能力
      。
    ㈡證人陳○○於偵查中之陳述，雖為傳聞證據，然而刑事訴
      訟法第159條之1第2項既規定：「被告以外之人於偵查中
      向檢察官所為之陳述，除顯有不可信之情況者外，得為證
      據」，而上開證人於偵查中所為陳述，已依法具結，以擔
      保證詞之信用性，被告及辯護人亦未爭執前開陳述之證據
      能力，復查無檢察官之訊問有何顯不可信之情況，依上述
      傳聞例外規定，得作為證據。
二、至於以下所引用之非供述證據，均非人對現場情形之言詞描
    述本身，自無傳聞法則之適用，且無違法取得之情形，故亦
    得作為證據。
貳、實體部分
一、認定犯罪事實所憑之證據及理由
（一）訊據被告顏孟喬矢口否認有何販賣第二級毒品犯行，辯稱
      ：伊係與陳○○合資購買毒品，並無獲利，亦無營利意圖
      云云。辯護意旨則以：被告所為，應僅構成幫助施用第二
      級毒品罪名等語。經查：
      ㈠被告均持其所有之門號0000000000號手機，與持用門號
        0000000000號手機之陳○○聯絡，各相約在上開時地見
        面，並各交付陳○○第二級毒品安非他命1包，及各收
        取2,000元、2,500元遊戲點數、2,000元等事實，為被
        告於本院準備程序及審理時所承認（本院卷第71頁、第
        182頁），核與證人陳○○於偵查、本院審理時證述情
        節相符（偵卷第127至135頁、本院卷第183至190頁），
        並有門號0000000000號手機之通訊監察譯文、本院通訊
        監察書、被告及陳○○之手機行動上網歷程軌跡資料及
        GOOGLE地圖可稽（警卷第64至76頁、第236至246頁、偵
        緝卷第67至73頁），及扣案之門號0000000000號手機可
        佐。上開事實，堪以認定。又陳○○之頭髮經鑑定後呈
        安非他命陽性等反應，有法務部調查局濫用藥物實驗室
        110年4月15日調科壹字第11003151960號鑑定書可佐（
        偵卷第168至169頁），可徵陳○○確有施用第二級毒品
        安非他命。
      ㈡按買賣係指交易雙方就標的物及價金達成合致，一方出
        售標的物予他方，他方支付價款之交易形式，至於賣方
        係低價買進、高價售出，抑或原價或降價求售，或因互
        通有無而同價撥售，則非所問。倘以營利之意圖交付毒
        品，而收取對價，無論毒販原即持有待交易之毒品，抑
        或與買方議妥交易後，始轉而向上手取得毒品交付買方
        ，亦不論該次交易係起因於賣方主動兜售或買方主動洽
        購，毒販既有營利意圖，即非可與單純為便利施用者乃
        代為購買毒品之情形等同視之，而均論以幫助施用毒品
        罪，二者之辨，主要仍在營利意圖之有無；而認定行為
        人是否有營利之意圖，當可審酌供需者間接洽之情形、
        該交易如何起始、商議、達成合意，並勞費及風險之承
        擔等客觀情狀，以為判斷之所據（最高法院105年度台
        上字第1282號判決意旨參照）。從而，毒品交易時間、
        交易地點、金額數量之磋商及毒品之實際交付收取現款
        ，既均係構成販賣毒品罪之重要核心行為；所謂合資、
        代購、調貨行為是否構成販賣，自應視被告在買賣毒品
        過程中之交易行為特徵而定，即其究係立於賣方之立場
        ，向上游取得貨源後以己力為出售之交易，抑或立於買
        方立場，代為聯繫購買加以判斷。若被告接受買主提出
        購買毒品之要約，並直接收取價金、交付毒品予買主，
        自己完遂買賣的交易行為，阻斷毒品施用者與毒品提供
        者的聯繫管道，縱其所交付之毒品，係其另向上游毒販
        所取得，然其調貨行為仍具有以擴張毒品交易而維繫其
        自己直接為毒品交易管道之特徵，自仍屬於毒品危害防
        制條例所規定之販賣行為，因上游毒販與買主間並無直
        接關聯，無從認係立於買方立場，為買主代為聯繫購買
        ，該毒品交易行為，當僅屬被告自己一人之單獨販賣行
        為。被告雖辯稱其係與陳○○合資購買毒品，並無獲利
        ，亦無營利意圖云云。惟觀諸卷附通訊監察譯文，其與
        陳○○於各次交易前後，均未提及合資購買、各自出資
        金額、比例等事項；且證人陳○○於本院審理時證稱：
        伊不知道毒品來源，被告沒說過，也不帶伊去，被告說
        他也有出錢，事實上伊也不清楚等語（本院卷第184頁
        ），可見證人陳○○對於被告購入毒品來源、數量、出
        資多少、實際有無向其賺取利益等節均無所悉，則被告
        之「代購」行為實已阻斷證人陳○○（即實際購買毒品
        施用者）與毒品提供者之聯繫管道，被告就取得安非他
        命之管道，取得安非他命之數量及價金如何分配計算，
        均可自行單獨決定，核與一般毒品買賣雙方於議定價金
        後，出賣者交付一定數量毒品給買受者相同，具有自己
        直接為毒品交易管道之特徵，應屬被告自己為賣方之販
        賣毒品行為，故本件尚無從認被告係立於買方即證人陳
        ○○之立場，代為聯繫購買毒品，或與之合資購買毒品
        。
      ㈢次按販賣毒品者，其主觀上須有營利之意圖，且客觀上
        有販賣之行為，即足構成，至於實際上是否已經獲利，
        則非所問（最高法院93年度台上字第1651號判決意旨參
        照）。復衡諸我國查緝毒品之施用或販賣一向執法甚嚴
        ，對於販賣毒品者尤科以重度刑責，又販賣毒品既係違
        法行為，當非可公然為之，亦無公定價格，且容易分裝
        並增減份量，而每次買賣之價量，可能隨時依雙方關係
        深淺、資力、需求量及對行情之認知、來源是否充裕、
        查緝是否嚴謹、購買者被查獲時供述購買對象之可能風
        險之評估等情形，而異其標準，非可一概而論，是販賣
        之利得，誠非固定，除非經行為人詳細供出各次所販賣
        之毒品之進價及售價，且數量俱臻明確外，實難察得其
        交易實情，但販賣毒品係重罪，且毒品量微價高，取得
        不易，倘若非有利可圖，一般人當無干冒重度刑責而提
        供毒品給他人之可能，是其販入之價格必較售出之價格
        低廉，而有從中賺取買賣差價牟利之意圖及事實，應屬
        合理之認定，縱使販賣之人從價差或量差中牟利方式雖
        異，其意圖營利之非法販賣行為仍屬同一。經查：證人
        陳○○於偵查及本院審理時均證稱：伊其實已經很久沒
        有和被告聯絡，109年8月間被告突然跑到伊風櫃住處，
        聊天後被告就拿安非他命來施用，並問伊要不要施用，
        從那一天伊就知道要拿安非他命可以找被告等情（偵卷
        第129頁、本院卷第187頁），可認被告與陳○○間並無
        特別深厚之情誼，且二人已久未聯絡，被告卻特意前往
        陳○○住處，使陳○○知悉可透過其取得毒品。衡諸安
        非他命量微價高，且為政府查緝之違禁物，被告倘非無
        利可圖，實無必要花費勞力、時間等成本，特意與久未
        聯絡之陳○○聯繫，甘冒風險暴露自己有接觸毒品之事
        實，使陳○○知悉可透過其取得毒品，且於各次交易前
        後，被告均與陳○○頻繁聯絡，再相互配合約定時地會
        面。依一般經驗法則，被告為不具特殊身分關係或情誼
        之陳○○奔走取得毒品，主觀上具有營利意圖。被告辯
        稱並無營利意圖云云，無非事後卸責之詞，難以採信。
（二）綜上所述，本案事證明確，被告前述3次販賣第二級毒品
      犯行洵堪認定，應予依法論科。
二、論罪科刑
（一）核被告顏孟喬所為，均係犯毒品危害防制條例第4條第2項
      之販賣第二級毒品罪。被告3次販賣第二級毒品犯行，犯
      意各別，行為互殊，應予分論併罰。
（二）被告有前開事實欄所載之前科及執行紀錄，有臺灣高等法
      院被告前案紀錄表可參，其於受有期徒刑執行完畢後5年
      以內，故意再犯本件有期徒刑以上之罪，均為累犯。而依
      司法院釋字第775號解釋之解釋文及理由意旨，係指構成
      累犯者，不分情節，一律加重最低本刑，於不符合刑法第
      59條所定要件之情形下，致生行為人所受之刑罰超過其所
      應負擔罪責之個案，不符罪刑相當原則、比例原則，於此
      範圍內，在刑法第47條第1項修正前，為避免發生上述罪
      刑不相當之情形，法院就該個案應裁量是否加重最低本刑
      ；依此，該解釋係指個案應量處最低法定刑、又無法適用
      刑法第59條規定減輕之情形，法院應依此解釋意旨裁量不
      予加重最低本刑。然被告並無上開解釋文所示情形，本院
      認除被告所犯販賣第二級毒品罪法定本刑為無期徒刑部分
      不得加重外，其餘均依刑法累犯規定加重其刑，並無使其
      所受之刑罰超過其所應負擔罪責，而違反罪刑相當原則、
      比例原則之情形。是本院認為被告本案各該犯行，除被告
      所犯販賣第二級毒品罪法定本刑為無期徒刑部分不得加重
      外，均應依刑法第47條第1項規定加重其刑。
（三）爰以行為人之責任為基礎，審酌被告明知毒品不僅殘害施
      用者自身健康，常見因施用毒品而散盡家財、連累家人，
      或為購買毒品鋌而走險、作奸犯科者，更不可勝計，竟為
      謀個人私利，販賣安非他命，販賣行為已助長毒品流通，
      危害國民身心健康及社會風氣，對於治安亦有負面影響，
      又被告販賣第二級毒品計3次，助長毒品蔓延，致施用者
      沈迷於毒癮而無法自拔，戕害國民身心健康，危害社會治
      安，及被告否認販賣第二級毒品犯行之犯後態度，販賣毒
      品之數量、金額，兼衡被告為高職畢業、曾擔任廚師、每
      月收入約4至5萬元、離婚、有1名4歲子女等一切情狀，分
      別量處如附表主文欄所示之宣告刑。又刑法第51條數罪併
      罰定執行刑之立法方式，係採限制加重原則，非以累加方
      式定應執行刑，如以實質累加之方式定應執行刑，則處罰
      之刑度顯將超過其行為之不法內涵，而違反罪責原則，並
      考量因生命有限，刑罰對被告造成之痛苦程度，係隨刑度
      增加而生加乘效果，是以隨罪數增加而遞減其刑罰之方式
      ，當足以評價被告行為之不法性之法理（即多數犯罪責任
      遞減原則），茲考量被告所犯各罪造成之危害，及被告係
      於密集之期間內販賣毒品予陳○○1人之情節，再整體衡
      量比例原則、平等原則、罪刑相當原則、重複評價禁止原
      則等標準後，定應執行刑如主文所示。
三、沒收：
（一）扣案之門號0000000000號手機1支（含SIM卡），為被告持
      以與買家陳○○聯絡毒品交易所用之物，業據被告供述在
      卷，並有通訊監察譯文可稽，依毒品危害防制條例第19條
      第1項前段規定，不問屬於犯罪行為人與否，均於被告所
      犯各該罪刑項下宣告沒收，並諭知於全部或一部不能沒收
      或不宜執行沒收時，追徵其價額。
（二）被告各次販毒所得，雖未據扣案，仍應依刑法第38條之1
      第1項前段、第3項規定，於其所犯各該罪刑項下宣告沒收
      之，並諭知於全部或一部不能沒收或不宜執行沒收時，追
      徵其價額。
據上論斷，應依刑事訴訟法第299條第1項前段，判決如主文。
本案經檢察官林季瑩提起公訴及到庭執行職務。
中    華    民    國   110    年   12     月    1     日
                       刑事庭  審判長法  官  李宛玲
                                     法  官  陳順輝
                                     法  官  陳立祥
以上正本證明與原本無異。
如不服本判決應於收受判決後20日內向本院提出上訴書狀，並應
敘述具體理由；其未敘述上訴理由者，應於上訴期間屆滿後20日
內向本院補提理由書（均須按他造當事人之人數附繕本）「切勿
逕送上級法院」。
中    華    民    國   110    年   12     月    1     日
                                     書記官  莊茹茵
附錄本案論罪科刑法條：
毒品危害防制條例第4條第2項
製造、運輸、販賣第二級毒品者，處無期徒刑或10年以上有期
徒刑，得併科新臺幣1千5百萬元以下罰金。
 附表：
┌──┬───────┬────────┬──────────┐
│編號│犯罪事實      │通訊監察譯文或對│主文                │
│    │              │話紀錄出處及內容│                    │
│    │              │摘要            │                    │
├──┼───────┼────────┼──────────┤
│1   │如事實欄一（一│（警971卷第261頁│顏孟喬犯販賣第二級毒│
│    │）            │、109年9月24日）│品罪，累犯，處有期徒│
│    │              │09：01：01      │刑拾年貳月。扣案之門│
│    │              │顏：喂。        │號0000000000號行動電│
│    │              │陳：你在上班嗎？│話壹支（含SIM卡）沒 │
│    │              │顏：昨天你也沒打│收之；未扣案之犯罪所│
│    │              │    給我，要一起│得新臺幣貳仟元沒收之│
│    │              │    找洪○○。  │，於全部或一部不能沒│
│    │              │陳：昨天做工作很│收或不宜執行沒收時，│
│    │              │    累回家就睡覺│追徵其價額。        │
│    │              │    了，那結果呢│                    │
│    │              │    ？          │                    │
│    │              │顏：我有處理到好│                    │
│    │              │    ，很高興。  │                    │
│    │              │陳：他（洪○○）│                    │
│    │              │    很高興，那我│                    │
│    │              │    呢。        │                    │
│    │              │顏：我欠你1000元│                    │
│    │              │    啊。        │                    │
│    │              │陳：你什麼時候有│                    │
│    │              │    空？        │                    │
│    │              │顏：我下午5點半 │                    │
│    │              │    下班，差不多│                    │
│    │              │    6點吧。     │                    │
│    │              │09：42：08      │                    │
│    │              │顏：有水針留2尾 │                    │
│    │              │    大的，要做  │                    │
│    │              │    生刀片。    │                    │
│    │              │陳：好啦。      │                    │
│    │              │17:17:44        │                    │
│    │              │陳：下班了嗎？  │                    │
│    │              │顏：我在觀音亭做│                    │
│    │              │    ，5點半才下 │                    │
│    │              │    班，你5點半 │                    │
│    │              │    到廟宇等我。│                    │
│    │              │陳：好啦。      │                    │
│    │              │顏：你有幫我留2 │                    │
│    │              │    尾嗎？      │                    │
│    │              │陳：風忽然大起來│                    │
│    │              │    ，就回來了，│                    │
│    │              │    釣無。      │                    │
├──┼───────┼────────┼──────────┤
│2   │如事實欄一（二│（警971卷第266頁│顏孟喬犯販賣第二級毒│
│    │）            │、109年11月7日）│品罪，累犯，處有期徒│
│    │              │12:21:39        │刑拾年參月。扣案之門│
│    │              │陳：喂。        │號0000000000號行動電│
│    │              │顏：是2斤還是3斤│話壹支（含SIM卡）沒 │
│    │              │    。          │收之；未扣案之犯罪所│
│    │              │陳：2斤半。     │得新臺幣貳仟伍佰元之│
│    │              │顏：好啦。      │遊戲點數沒收之，於全│
│    │              │12:23:58        │部或一部不能沒收或不│
│    │              │顏：現在不是在下│宜執行沒收時，追徵其│
│    │              │    雨嗎？你先去│價額。              │
│    │              │    7-11店幫我買│                    │
│    │              │    點付2500元。│                    │
│    │              │陳：2手啤酒。   │                    │
│    │              │顏：沒有啦，你不│                    │
│    │              │    是要拿2500元│                    │
│    │              │    給我嗎？你先│                    │
│    │              │    去幫我買點付│                    │
│    │              │    。          │                    │
│    │              │陳：你都要買點付│                    │
│    │              │    。          │                    │
│    │              │12:29:32        │                    │
│    │              │陳：我買好了，現│                    │
│    │              │    在要過去了。│                    │
│    │              │顏：你要走進來嗎│                    │
│    │              │    ？          │                    │
│    │              │陳：好啦。      │                    │
│    │              │12:32:02        │                    │
│    │              │陳：喂。        │                    │
│    │              │顏：進來。      │                    │
│    │              │陳：好。        │                    │
├──┼───────┼────────┼──────────┤      
│3   │如事實欄一(三 │（警971卷第77頁 │顏孟喬犯販賣第二級毒│
│    │）            │、109年11月22日 │品罪，累犯，處有期徒│
│    │              │）              │刑拾年貳月。扣案之門│
│    │              │20:02:35        │號0000000000號行動電│
│    │              │顏：喂，幹嘛。  │話壹支（含SIM卡）沒 │
│    │              │陳：看你怎樣，人│收之；未扣案之犯罪所│
│    │              │    有好點嗎？  │得新臺幣貳仟元沒收之│
│    │              │顏：還可以啊，你│，於全部或一部不能沒│
│    │              │    人在海嗎？  │收或不宜執行沒收時，│
│    │              │陳：我人還在海上│追徵其價額。        │
│    │              │    ，要過去看你│                    │
│    │              │    嗎？        │                    │
│    │              │顏：你有心就過來│                    │
│    │              │    看。        │                    │
│    │              │陳：那不就要拿2 │                    │
│    │              │    斤魚或是烏賊│                    │
│    │              │    去給你補一下│                    │
│    │              │    。          │                    │
│    │              │顏：也是可以。  │                    │
│    │              │       ：       │                    │
│    │              │       ：       │                    │
│    │              │陳：好啦，我回來│                    │
│    │              │    再打給你。  │                    │
│    │              │顏：你回來幾點我│                    │
│    │              │    是不知。    │                    │
│    │              │陳：9、10點左右 │                    │
│    │              │    ，不會太晚。│                    │
│    │              │20:50:06        │                    │
│    │              │顏：喂。        │                    │
│    │              │陳：風吹大了。我│                    │
│    │              │    回來了，現在│                    │
│    │              │    去找你嗎？  │                    │
│    │              │顏：看你喔。    │                    │
│    │              │陳：好我現在過去│                    │
│    │              │    。          │                    │
│    │              │21:01:52        │                    │
│    │              │顏：喂，到哪裡了│                    │
│    │              │    ？          │                    │
│    │              │陳：到澎南這裡。│                    │
│    │              │顏：到哪裡？    │                    │
│    │              │陳：澎南？      │                    │
│    │              │顏：幹你娘，你是│                    │
│    │              │    開到睡著？  │                    │
│    │              │陳：支歪，我開很│                    │
│    │              │    快了，好啦。│                    │
│    │              │21:07:55        │                    │
│    │              │顏：喂。        │                    │
│    │              │陳：你來加水站這│                    │
│    │              │    裡。        │                    │
│    │              │顏：你不會開近一│                    │
│    │              │    點，還要加水│                    │
│    │              │    那裡。      │                    │
└──┴───────┴────────┴──────────┘